【裁判字號】    89,上訴,684
【裁判日期】    890713
【裁判案由】    偽造有價證券等
【裁判全文】
臺灣高等法院高雄分院刑事判決                    八十九年度上訴字第六八四號
    上  訴  人   乙○○
    即  被  告
    指定辯護人  本院甲設辯護人  孫妙岑
右上訴人因偽造有價證券等案件，不服臺灣高雄地方法院八十七年度訴緝字第二九九
號中華民國八十八年十一月二十三日第一審判決（起訴案號：臺灣高雄地方法院檢察
署七十一年度偵字第一二二一四號），提起上訴，本院判決如左：
      主  文
原判決撤銷。
乙○○意圖供行使之用，而偽造有價證券，累犯，處有期徒刑年陸月，減為有期徒
刑壹年玖月。
偽造之盧連霞印章壹個及以盧連霞為發票人之彰化銀行三民分行民國七十一年九月十
九日第0000000號面額新台幣貳拾壹萬元之支票乙紙，均沒收。
    事  實
一、乙○○曾於民國（下同）六十九年間因犯竊盜罪，經台灣台南地方法院判處有期
    徒刑六月，於同年八月十一日執行完畢，猶不知悛悔，復於七十一年八月上旬某
    日，至新竹市○○里○○路一八四號丙○○經營之水電行，向丙○○佯稱：其在
    高雄市某甲司任職，負責承做新建房屋之水電工程，需用熱水器計一百餘台云云
    ，致丙○○陷於錯誤而於七十一年八月二十八日至高雄縣澄清湖附近之濱山街八
    號三樓洽談訂約細節，雙方議定乙○○訂購熱水器一百零五台，每台新台幣（下
    同）二千二百元，總價二十三萬一千元，乙○○除交付現金二萬元充當訂金外，
    餘款約定交貨時以現金或同額支票一次付清，丙○○不疑有他遂予應允，並依約
    於七十一年九月八日載運熱水器計一百零五台至乙○○指定之高雄市○○○路三
    號之一嘉泉工程有限甲司準備卸貨，惟因乙○○交付抵充貨款之支票債信不佳，
    丙○○拒收不肯交貨；迄至翌日，乙○○明知某林姓不詳姓名之男子所持有，以
    盧連霞為發票人，付款銀行彰化銀行三民分行、票號0000000號未載金額
    、發票日之空白支票乙紙（該空白支票係盧連霞於七十一年九月上旬許在高雄市
    某處遺失），係屬來源不明之贓物，乙○○仍故予收受，並意圖供行使之用，於
    七十一年九月九日偽刻盧連霞之印章一個，並盜蓋盧連霞之印章於上開空白票據
    上及偽填金額二十一萬元、發票日七十一年九月十九日，另以自己偏名陳豐明背
    書以資取信，而將上開偽造完成之支票交付丙○○充抵貨款，經丙○○照會認信
    用無虞，不疑有詐而收受支票並同時交付乙○○熱水器一百零五台；詎經屆期提
    示支票，發現已掛失止付未獲付款，乙○○復逃逸所蹤，丙○○始知受騙。
二、案經丙○○訴由高雄市政府警察局鼓山分局移送臺灣高雄地方法院檢察署檢察官
    偵查起訴，乙○○於案發後逃匿，經原審發布通緝，於八十七年十一月五日經緝
    獲歸案。
    理  由
一、訊據上訴人即被告乙○○固不諱言前述向丙○○訂購熱水器，並交付盧連霞所有
    上開支票抵付貨款之事實，惟矢口否認有收受贓物、偽造支票等犯行，辯稱：當
    時我受僱於泰昌甲司擔任業務員工作，負責修繕熱水器，甲司賴姓老闆叫我去訂
    購熱水器，並說如果找到買主可以加薪並升組長，支票是賴老闆或林經理交給我
    轉交丙○○，當時票據上已有填載金額，並非我偽造，且係因由我出面去訂貨，
    丙○○要求我背書，我才以自己偏名陳豐明名義背書，現在時隔十六年，沒辦法
    找到賴老闆或林經理出面證明，我也是受害人云云。經查：
（一）右開事實業據告訴人丙○○指訴綦詳，並有支票影本乙紙在卷足憑，被告亦不
      諱言向丙○○訂購熱水器一百零五台並交付系爭支票之事實，而系爭支票係被
      害人盧連霞於七十一年九月上旬在高雄市某處所遺失之空白支票，復據被害人
      盧連霞證述明確，並有票據止付通知書附卷可參，顯見系爭本票應屬來源不明
      之贓物無疑。被告雖辯以：其係承甲司賴老闆之命訂購熱水器，不知支票來源
      ，也是受害人云云，惟未據被告舉出受僱之賴姓老闆或林姓名經理真實姓名以
      供查證，復與告訴人丙○○所指稱被告係詭稱承包房屋水電工程而購用熱水器
      之訂貨細節相齟齬（參警卷第三頁反面第五行丙○○警訊筆錄），被告上述所
      辯已難置信；況被告苟確有受僱之事實，揆諸其所訂貨之熱水器乃屬家居常備
      器材，並無特殊之處，被告豈須遠赴新竹向丙○○訂貨之理。
（二）又就系爭支票來源被告初係供稱：「是甲司賴姓老闆交付的」（見原審八十七
      年十二月十四日、十二月二十八日審判筆錄），繼則改稱：「是丙○○先送貨
      來，甲司林經理直接拿票給他（丙○○）」（見原審八十八年五月二十四日審
      判筆錄），最後再改稱：是甲司林姓經理交給我去付款的（見原審十八年十月
      七日審判筆錄），前後供述歧異，已難置信；何況被告自承當時僅受僱約十四
      天，而所訂購之數量甚夥，依當時幣值（七十一年間）價款甚鉅，揆諸通常事
      理，被告必無允諾以自己名義背書擔負票據責任之理，是被告所辯不知支票來
      源云云，應屬無據，不足採信。
（三）查系爭支票屬來源不明之贓物，已如前述，而告訴人丙○○初次欲交貨之初，
      被告曾先交來某不詳發票人之支票欲付款，但經徵信認票信不佳，丙○○拒收
      不願卸貨，迄至翌日即七十一年九月九日，被告始再交付系爭盧連霞之支票，
      經告訴人照會認可始行收受，此經被告供明在卷。被告並自認係由某林姓男子
      交付取得系爭支票，則被告收受來源不明之票據，卻毫不加徵信確認，可認有
      知贓收受之事實甚為明確；又告訴人丙○○一再指稱上開票據金額係被告填載
      ，被害人盧連霞於偵查中亦指稱：該支票遺失時未填金額及蓋印章等語（見偵
      查卷第八頁），而系爭支票之面額二十一萬元，復與被告應交付尾款約二十一
      萬一千元之數額大致相符，益證被告確係偽刻盧連霞之印章並盜蓋於系爭支票
      後，再冒填金額偽造完成票據行為。被告所辯稱：林經理交付支票時已經填載
      金額完畢云云，應屬卸責之詞，殊無足採。此外，復有上開支票、退票理由單
      、票據掛失止付通知書、遺失票據申報書各乙件（均影本）在卷可按，事證明
      已臻明確，被告之犯行洵堪認定。
二、核被告所為，係犯刑法第三百四十九條第一項收受贓物罪、第二百零一條第一項
    偽造有價證券罪。被告偽刻盧連霞之印章，為偽造有價證券之階段行為，其於有
    價證券內所盜蓋之印文，為構成有價證券之一部，又偽造有價證券後進而持用向
    告訴人詐購熱水器，其行使行為吸收於偽造行為之內，均不另論罪；又被告行使
    偽造支票使告訴人交付財物，所交付者即係該證券本身之價值，則其詐欺罪取財
    仍屬行使偽造有價證券之行為，不另成立詐欺取財罪（最高法院六十一年度台上
    字第四五四四號判例意旨參照）。甲訴人認此部分仍成立詐欺取財罪，尚有未合
    。至於被告所犯上開收受贓物，偽造有價證券二罪間，有目的手段之牽連關係，
    應依刑法牽連犯之例，從一重之偽造有價證券罪處斷。又被告一再堅稱是經由林
    姓不詳姓名男子交付系爭支票，並無其他積極證據足資證明被告有拾獲侵占系爭
    支票犯行，此部分被告所為應係犯刑法第三百四十九條第一項收受贓物罪，甲訴
    人以刑法第三百三十七條之侵佔遺失物罪嫌起訴，尚有未洽，起訴法條應予變更
    。又被告曾於六十九年間因犯竊盜罪，經台灣台南地方法院判處有期徒刑六月，
    於同年八月十一日執行完畢，此據被告供承在卷，並有台灣高雄地方法院檢察署
    刑案資料查註紀錄表在卷足佐。被告於五年內再犯有期徒刑以上之本罪，應依累
    犯規定加重其刑。再被告犯本罪時間係在七十七年一月三十日以前，所犯為刑法
    第二百零一條第一項之偽造有價證券罪、第三百四十九條第一項之收受贓物罪，
    且被告係在八十七年十一月五日始經原審緝獲，依中華民國七十七年罪犯減刑條
    例第六條第一項之反面解釋，仍得依該條例第四條第二項、第二條第一項第二款
    之乙類減刑規定，減其宣告刑二分之一，並依刑法第七十一條第一項規定，先加
    後減之。又被告係在七十一年十二月十五日即遭通緝，但被告未及在八十年一月
    一日起十個月內自動案接受審判，依中華民國八十年罪犯減刑條例第六條規定，
    被告即不得依該條例再予減刑，附此明。
三、原審對被告予以論罪科刑，固非無見，惟查被告係偽刻盧連霞之印章並盜蓋該印
    文於上開空白票據，已如前述，此並為甲訴人起訴書所認定，原審對上開部份未
    予論列，尚有未洽，被告上訴意旨，否認犯罪，雖無理由，惟原判決既有上開可
    議，仍應由本院予以撤銷改判，審酌被告曾有竊盜前科二次，其詐取約二十餘萬
    元財物依當時幣值計算，犯罪情節非輕，並使告訴人財產受損甚鉅，惟念被告智
    識僅中下程度及其犯後態度等一切情狀，仍如原審量處有期徒刑三年六月，並減
    為有期徒刑一年九月。至被告偽造之盧連霞印章一個及盧連霞名義之支票乙紙，
    應分別依刑法第二百十九條、第二百零五條規定宣告沒收之。
四、甲訴意旨另以：被告偽造上述盧連霞名義之支票後，並冒名陳豐明名義，在系爭
    支票上偽造陳豐明之背書，持以行使以資取信告訴人，認被告此部分另犯刑法第
    二百十六條、第二百十條之行使偽造文書罪嫌云云，惟查被告另有「陳豐明」之
    偏名並行之有年，此有被告提出之名片可稽，參諸被告乙○○之姓名如以閩南語
    發音，亦與「陳豐明」相似，則被告辯稱其友儕平素即以「豐明」稱呼，「豐明
    」二字已成為其外號等情，尚堪採信，是被告縱有以陳豐明名義於支票上背書，
    亦非故意虛捏姓名或冒用他人名義，此與偽造文書之犯罪要件有間，應不構成行
    使偽造文書罪責。惟此部分甲訴人認與前述論罪科刑部分有牽連犯之裁判上一罪
    關係，爰不另為無罪之諭知。
據上論斷，應依刑事訴訟法第三百六十九條第一項前段、第三百六十四條、第二百九
十九條第一項前段、第三百條，刑法第二百零一條第一項、第三百四十九條第一項、
第五十五條後段、第四十七條、第二百十九條、第二百零五條，修正前罰金罰鍰提高
標準條例第一條，中華民國七十七年罪犯減刑條例第二條第一項第二款乙類第三目、
第四條第二項，判決如主文。
本案經檢察官林炳雄到庭執行職務。
中    華    民    國     八十九     年       七       月       十三     日
                              臺灣高等法院高雄分院刑事第七庭
                                  審判長法官  王光照
                                        法官  黃仁松
                                        法官  黃憲文
右正本證明與原本無異。
如不服本判決，應於判決送達後十日內向本院提出上訴狀，其未述理由者並應於提
出上訴狀後十日內向本院補提理由書（應附繕本)。
                                      書記官  黃全忠
中    華    民    國     八十九     年       七       月       十七     日
附錄  本判決論罪之法條：
刑法第二百零一條第一項
意圖供行使之用，而偽造、變造甲債票、甲司股票或其他有價證券者，處三年以上十
年以下有期徒刑，得併科三千元以下罰金。
                                                                        Ａ


司法院資訊處製作；財團法人民間司法改革基金會備份。
